【裁判字號】    98,訴,538
【裁判日期】    980521
【裁判案由】    毒品危害防制條例
【裁判全文】
臺灣基隆地方法院刑事判決               98年度訴字第538號
公  訴  人  臺灣基隆地方法院檢察署檢察官
被      告  甲○○
                    （另案
上列被告因違反毒品危害防制條例案件，經檢察官提起公訴（98
年度毒偵字第87、308 號），因被告所犯為死刑、無期徒刑、最
輕本刑為3 年以上有期徒刑或高等法院管轄第一審案件以外之罪
，且於準備程序進行中，被告先就被訴事實為有罪之陳述，經本
院裁定進行簡式審判程序，判決如下：
    主  文
甲○○施用第二級毒品，累犯，處有期徒刑肆月；又施用第一級
毒品，累犯，處有期徒刑柒月；又施用第二級毒品，累犯，處有
期徒刑肆月。應執行有期徒刑拾月。
    事  實
一、甲○○前因施用毒品案件，經觀察、勒戒後，因認無繼續施
    用毒品之傾向，於民國87年7 月22日執行完畢釋放，並經臺
    灣基隆地方法院檢察署檢察官以87年度偵字第2010號不起訴
    處分；次因於觀察、勒戒執行完畢釋放後5 年內施用第二級
    毒品案件，經觀察、勒戒後，因認有繼續施用毒品之傾向，
    經本院以89年度毒聲字第1982號裁定令入戒治處所強制戒治
    ，復由臺灣高等法院以89年度毒抗字第951 號裁定駁回抗告
    確定，經執行強制戒治後，於90年5 月21日停止戒治，期滿
    未經撤銷停止戒治，於90年11月1 日執行完畢，並因同案經
    前開檢察署檢察官以89年度毒偵字第1943號聲請以簡易判決
    處刑，本院以89年度基簡字第948 號判決判處有期徒刑6 月
    確定；復因施用第二級毒品案件，經本院以93年度易字第
    333 號判決判處有期徒刑6 月確定，於94年3 月8 日因易科
    罰金執行完畢；再因施用第二級毒品案件，經臺灣高等法院
    以94年度上易字第1383號及95年度上易字第393 號判決，分
    別判處有期徒刑10月及8 月確定，接續執行，於96年6 月8
    日假釋出監，嗣因保護管束期滿未經撤銷假釋，未執行之刑
    以已執行論，於96年7 月29日執行完畢。另因施用第二級毒
    品案件，經本院以97年度易字第697 號判決判處有期徒刑4
    月確定（尚未執行完畢）。
二、詎甲○○仍未戒除毒癮惡習，分別基於施用第一、二級毒品
    之犯意，於下列時、地，施用第一、二級毒品，嗣於下列時
    、地，經警查獲並採集其尿液檢體送驗後，始悉其犯行：
（一）於98年1 月3 日晚間11時許，在位於桃園縣復興鄉品園餐
      廳之寢室，以將第二級毒品安非他命置放於鋁箔紙上，下
      以火燒烤後，吸食所生煙霧之方式，施用第二級毒品；復
      另行起意，於98年1 月5 日凌晨2 、3 時許，在其先前位
      於基隆市○○區○○街65巷4 號居所，以將第一級毒品海
      洛因摻入香菸內點燃吸食之方式，施用第一級毒品。嗣經
      警於98年1 月5 日下午5 時30分許，在基隆市○○路27之
      2 號執行搜索查獲。
（二）於98年1 月8 日晚間11時許，在前址居所，以將第二級毒
      品安非他命置放於鋁箔紙上，下以火燒烤後，吸食所生煙
      霧之方式，施用第二級毒品。嗣經警於98年1 月9 日下午
      5 時許，在其前址居所執行搜索查獲，並扣得其持有第一
      級毒品海洛因14包、盛裝海洛因所用之香菸盒及鐵盒各1
      只、夾鍊袋1 批、茶葉罐1 只等物（甲○○涉犯販賣及轉
      讓第一級毒品罪嫌部分，經檢察官另案起訴）。
三、案經基隆市警察局移請及基隆市警察局第一分局報請臺灣基
    隆地方法院檢察署檢察官偵查起訴。
    理  由
壹、程序事項
    被告甲○○所犯者非為死刑、無期徒刑、最輕本刑為3 年以
    上有期徒刑之罪或高等法院管轄第一審案件，其於準備程序
    進行中，先就被訴事實為有罪之陳述，經告知其簡式審判程
    序之旨，並聽取公訴人、被告之意見後，本院合議庭依刑事
    訴訟法第273 條之1 第1 項之規定，裁定由受命法官獨任以
    簡式審判程序進行本案之審理。
貳、實體事項
一、事實認定部分
    上開事實，業據被告於本院審理時坦承不諱，且被告為警查
    獲後，採集之尿液檢體經送臺灣尖端先進生技醫藥股份有限
    公司檢驗，確呈海洛因代謝物嗎啡及安非他命類之陽性檢驗
    結果，此有該公司98年1 月22日、23日出具之濫用藥物檢驗
    報告及基隆市警察局、基隆市警察局第一分局偵辦毒品案件
    尿液檢體對照表在卷可稽，復有查獲現場照片附卷可稽，足
    認被告之自白與事實相符，本件事證明確，被告之犯行應堪
    認定。
二、論罪科刑部分
（一）按毒品危害防制條例於92年7 月9 日修正公布，自93年1
      月9 日施行，其中第20條、第23條將施用毒品之刑事處遇
      程序，區分為「初犯」、「5 年內再犯」及「5 年後再犯
      」，依其立法理由之說明：「初犯」，經觀察、勒戒或強
      制戒治後，應為不起訴處分或不付審理之裁定；經觀察、
      勒戒或強制戒治執行完畢釋放後，「5 年內再犯」者，因
      其再犯率甚高，原實施之觀察、勒戒及強制戒治既已無法
      收其實效，爰依法追訴或裁定交付審理，至於經觀察、勒
      戒或強制戒治執行完畢釋放後，「5 年後再犯」者，前所
      實施之觀察、勒戒或強制戒治已足以遮斷其施用毒品之毒
      癮，為期自新及協助其斷除毒癮，仍適用「初犯」之規定
      ，先經觀察、勒戒或強制戒治之程序，從而，僅限於「初
      犯」及「5 年後再犯」2 種情形，始應先經觀察、勒戒或
      強制戒治程序，倘被告於5 年內已再犯，經依法追訴處罰
      ，縱其第3 次（或第3 次以上）再度施用毒品之時間，在
      初犯經觀察、勒戒或強制戒治執行完畢釋放5 年以後，已
      不合於「5 年後再犯」之規定，且因已於「5 年內再犯」
      ，顯見其再犯率甚高，原實施觀察、勒戒或強制戒治，已
      無法收其實效，應依該條例第10條處罰（最高法院95年度
      第7 次、97年度第5 次刑事庭會議決議可資參照）。本件
      被告前因施用毒品案件，經觀察、勒戒後，因認無繼續施
      用毒品之傾向，於87年7 月22日執行完畢釋放，並經臺灣
      基隆地方法院檢察署檢察官以87年度偵字第2010號不起訴
      處分；次因於觀察、勒戒執行完畢釋放後5 年內施用第二
      級毒品案件，經觀察、勒戒後，因認有繼續施用毒品之傾
      向，經本院以89年度毒聲字第1982號裁定令入戒治處所強
      制戒治，復由臺灣高等法院以89年度毒抗字第951 號裁定
      駁回抗告確定，經執行強制戒治後，於90年5 月21日停止
      戒治，期滿未經撤銷停止戒治，於90年11月1 日執行完畢
      ，並因同案經前開檢察署檢察官以89年度毒偵字第1943號
      聲請以簡易判決處刑，本院以89年度基簡字第948 號判決
      判處有期徒刑6 月確定；復因施用第二級毒品案件，經本
      院以93年度易字第333 號判決判處有期徒刑6 月確定；再
      因施用第二級毒品案件，經臺灣高等法院以94年度上易字
      第1383號及95年度上易字第393 號判決，分別判處有期徒
      刑10月及8 月確定；另因施用第二級毒品案件，經本院以
      97年度易字第697 號判決判處有期徒刑4 月確定，此有臺
      灣高等法院被告前案紀錄表在卷可稽，是被告於所受觀察
      、勒戒執行完畢釋放後5 年內已再犯，且經依法追訴處罰
      ，足認原實施觀察、勒戒無法收其實效，縱被告本次犯行
      係於所受觀察、勒戒執行完畢釋放後5 年後所為，揆諸首
      揭說明，仍不合於毒品危害防制條例第20條第3 項規定之
      「5 年後再犯」，且因被告係於「5 年內再犯」，顯見其
      再犯率甚高，即應依法處罰。
（二）核被告所為，係分別犯毒品危害防制條例第10條第1 、2
      項之施用第一、二級毒品罪。被告持有第一、二級毒品以
      供施用，持有之低度行為應為施用之高度行為所吸收，均
      不另論罪。
（三）又按刑法於94年2 月2 日修正公布，自95年7 月1 日起施
      行，修正後之刑法刪除連續犯之規定，將本應各自獨立評
      價之數罪，回歸應賦予複數法律效果之原貌，故刑法修正
      施行後多次施用毒品之犯行，應採一罪一罰，始符立法本
      旨（最高法院96年度第9 次刑事庭會議決議可資參照）。
      本件被告係於刑法修正施行後，為2 次施用第二級毒品之
      犯行，施用時間相異，且所犯施用第一、二級毒品之犯行
      ，罪名有別，參酌首揭所述，均應予以分論併罰。
（四）被告曾受如事實欄所載之徒刑執行完畢，此有臺灣高等法
      院被告前案紀錄表在卷供參，其受徒刑之執行完畢，再為
      本件3 次施用毒品之犯行，係於5 年以內故意再犯有期徒
      刑以上之罪，均為累犯，應分別依刑法第47條第1 項之規
      定加重其刑。
（五）爰審酌被告經觀察、勒戒及強制戒治，復經刑罰矯治後，
      竟未戒除毒癮之惡習，而再度施用毒品，顯認缺乏戒斷決
      心，然其所為僅屬戕害自身之行為，未侵犯其他法益，且
      於本院審理中均坦認犯行，犯後態度尚屬良好等一切情狀
      ，分別量處如主文所示之刑，並依法定其應執行之刑。
（六）被告於98年1 月9 日下午5 時許，在基隆市○○區○○街
      65巷4 號為警查獲時，固經警查獲其持有第一級毒品海洛
      因14包、盛裝海洛因所用之香菸盒及鐵盒各1 只、夾鍊袋
      1 批、茶葉罐1 只等物，惟檢察官認被告另涉販賣及轉讓
      第一級毒品等罪嫌而提起公訴，並將上開扣案物列為該案
      證據，此有本院卷附臺灣基隆地方法院檢察署檢察官98年
      度偵字第297 號起訴書在卷供參，因上開扣案物係屬另案
      證據，爰不予宣告沒收銷燬及沒收，附此敘明。
據上論斷，應依刑事訴訟法第273 條之1 第1 項、第299 條第1
項前段，毒品危害防制條例第10條第1 項、第2 項、第23條第2
項，刑法第11條前段、第47條第1 項、第51條第5 款，判決如主
文。
本案經檢察官乙○○到庭執行職務。
中    華    民    國    98    年    5     月    21    日
                  刑事第二庭法    官  邰婉玲
以上正本證明與原本無異。
如不服本判決應於收受送達後10日內向本院提出上訴書狀，並應
敘述具體理由；其未敘述上訴理由者，應於上訴期間屆滿後20日
內向本院補提理由書（均須按他造當事人之人數附繕本）「切勿
逕送上級法院」。
中    華    民    國    98    年    5     月    21    日
                            書 記 官  彭筠凱
附錄所犯法條：
毒品危害防制條例第10條
施用第一級毒品者，處 6 月以上 5 年以下有期徒刑。
施用第二級毒品者，處 3 年以下有期徒刑。


司法院資訊處製作；財團法人民間司法改革基金會備份。
